【裁判字號】    97,簡上,473
【裁判日期】    980113
【裁判案由】    賭博
【裁判全文】
臺灣桃園地方法院刑事判決               97年簡上字第473號
上  訴  人
即  被  告  丙○○
                      衖9之3.
            甲○○
            乙○○
上三人共同
選任辯護人  邱正明 律師
上列上訴人即被告因賭博案件，不服本院於民國97年4 月17日所
為之97年度桃簡字第489 號第一審刑事簡易判決（聲請簡易判決
處刑案號：96年度偵字第30708 號、97年度偵字第1698號），提
起上訴，本院管轄第二審合議庭判決如下：
    主  文
原判決撤銷。
乙○○共同意圖營利，聚眾賭博，處有期徒刑伍月，如易科罰金
，以新臺幣壹仟元折算壹日，扣案如附表所示之物均沒收。
丙○○共同意圖營利，聚眾賭博，處有期徒刑貳月，如易科罰金
，以新臺幣壹仟元折算壹日，緩刑參年，扣案如附表所示之物均
沒收。
甲○○共同意圖營利，聚眾賭博，處有期徒刑貳月，如易科罰金
，以新臺幣壹仟元折算壹日，緩刑參年，扣案如附表所示之物均
沒收。
    事  實
一、乙○○意圖營利，自民國96年4月某日起迄96年12月7日晚間
    9 時許為警查獲止，提供其所經營位在桃園縣八德市○○路
    ○段994號「很乾淨洗衣店」之公眾得出入場所，自任組頭經
    營簽注站，且以月薪新臺幣（下同）二萬五千元代價僱用與
    之有犯意聯絡之丙○○、甲○○二人擔任替賭客簽賭等工作
    ，而聚集不特定之賭客或親至上開處所，或以傳真至前開處
    所之方式，下注簽選俗稱「六合彩」之簽賭號碼，用以賭博
    財物。賭客簽選號碼賭博之方式有「二星」及「三星」二種
    ，約定賭客每簽注一支，賭金為八十元，並核對「台灣大樂
    透」、「台灣小樂透彩」、「台灣539 樂透彩」及「香港六
    合彩」等當期號碼，若賭客簽注號碼與當期號碼有二個號碼
    相同者為「二星」，可得簽注賭金七十倍之彩金，有三個號
    碼相同者為「三星」，可得簽注賭金七百倍之彩金，未簽中
    者，所繳之賭資即全歸乙○○所有，並以此方式每日獲利一
    萬至三萬元不等。嗣於96年12月7日晚間9時許，為警當場查
    獲具賭博犯意之王正忠在上址簽賭，並扣得乙○○所有如附
    表所示之物。
二、案經桃園縣政府警察局八德分局報請臺灣桃園地方法院檢察
    署檢察官偵查後聲請簡易判決處刑。
    理  由
壹、證據能力：
    被告以外之人於審判外之陳述，雖不符刑事訴訟法第一百五
    十九條之一至第一百五十九條之四之規定，而經當事人於審
    判程序同意作為證據，法院審酌該言詞陳述或書面陳述作成
    時之情況，認為適當者，亦得為證據；當事人、代理人或辯
    護人於法院調查證據時，知有刑事訴訟法第一百五十九條第
    一項不得為證據之情形，而未於言詞辯論終結前聲明異議者
    ，視為有前項之同意，刑事訴訟法第一百五十九條之五定有
    明文。經查，本件作為認定事實所引用審判外之相關供述證
    據固屬傳聞證據，惟公訴人、被告丙○○、甲○○、乙○○
    及其等共同辯護人於審判期日均表示無意見而不予爭執，亦
    未聲明異議，本院審酌上開證據資料製作時之情況，尚無違
    法不當及證明力明顯過低之瑕疵，亦認為以之作為證據應屬
    適當，揆諸前開規定，認前揭證據資料均有證據能力。至其
    餘資以認定被告犯罪事實之非供述證據，亦查無有何違反法
    定程序取得之情形，均認具有證據能力，合先敘明。
貳、認定犯罪事實所憑證據及理由：
一、訊據被告丙○○、甲○○及乙○○對其等有於上開時、地，
    以前述之方法與王正忠等賭客進行賭博之事實均坦承不諱，
    惟均辯稱：其等三人經營六合彩及樂透彩簽注，因無「聚賭
    抽頭」，故無「營利意圖」之要件存在云云。被告丙○○、
    甲○○另辯稱：其等為受雇之人，不知工作內容云云。經查
    ：
  (一)上開犯罪事實業據被告丙○○、甲○○及乙○○於警詢、偵
    查及本院審理時均供承不諱，核與證人即賭客王正忠於警詢
    及偵查之供述相符，並有被告乙○○所有如附表所示扣案之
    物在卷為憑，堪信被告三人之自白為真。
  (二)被告三人雖辯稱沒有營利意圖云云。惟查，被告乙○○於警
    詢時供稱：每期店內可獲得約三千元至五千元不等之利潤等
    語（見偵查卷第29頁），及其於本院審理時亦供稱：我在之
    前的店是從事公益彩券的販售，公益彩券合約結束之後就沒
    有收入了，後來我轉做洗衣店，洗衣店的營業不好，後來才
    從事簽注站，希望能從中獲利，並支付小姐的薪水等語（見
    本院卷97年12月16日審判筆錄第5至6頁），對照扣案之五張
    日報表為制式表格，且每日均詳細記載當日收支、營業額及
    現金之種類為整鈔或十元、五十元零錢等情（見偵查卷第42
    至46頁），顯見被告乙○○確有將上開賭博行為當成事業在
    經營，則其有營利之意圖存在，要無庸疑。再者，依證人王
    正忠於警詢供稱：我至該簽賭站下注約五次，都沒有簽中過
    等語（見偵查卷第24頁），顯見被告三人有利用賭客之劣勢
    中獎機率從中博取利益，故被告三人有營利之意圖，應堪認
    定，是其等所辯沒有營利意圖云云，不足採信。
  (三)被告丙○○、甲○○另辯稱：其等為受雇之人，不知工作內
    容云云，經查，被告丙○○、甲○○於警詢時均坦承受雇於
    被告乙○○，幫忙看僱洗衣店及開立賭客來店簽賭時簽單並
    紀錄在電腦上等語（見偵查卷第12頁及第18頁），核與被告
    乙○○於警詢中供稱：丙○○、甲○○是我僱用，擔任代收
    送洗衣物、簽注地下樂透彩、六合彩賭博等語（見偵查卷第
    27頁），及其於偵查中亦證稱：丙○○、甲○○4 月開始經
    營就在了等語（見偵查卷第115 頁），互核相符，顯見被告
    丙○○、甲○○二人自始即知悉被告乙○○所為係提供場所
    聚眾賭博及與賭客賭博等行為，並有共同參與之意思，故其
    等所辯係卸責之詞，要無足採。
  (四)綜上所述，本件事證明確，被告三人犯行堪以認定，應依法
    論科。
丙、論罪科刑：
    核被告乙○○、丙○○、甲○○所為，均係犯刑法第二百六
    十六條第一項前段之在公眾得出入之場所賭博財物罪、第二
    百六十八條前段之意圖營利供給賭博場所罪及同條後段之意
    圖營利聚眾賭博罪。被告乙○○、丙○○、甲○○就前開犯
    行有犯意聯絡、行為分擔，均為共同正犯。且被告乙○○、
    丙○○、甲○○自96年4月間某日起，至96年12月7日為警查
    獲日止，反覆密接提供賭博場所、聚眾賭博及與賭客對賭之
    行為，本質上乃具有反覆、延續性行為之特徵，於刑法評價
    上，應認為係集合多數犯罪行為而成立之獨立犯罪型態之「
    集合犯」，各為包括一罪。而俗稱「六合彩」之賭博，組頭
    於每期開獎前，其供給賭博場所，聚集多數人同時或分次簽
    賭，而以抽取賭金之固定成數或與賭客對賭之方式為之，所
    有各個舉動無非欲達最終開獎營利之目的，其主觀上係追求
    一個同一之營利目的，社會價值上亦僅賦予單一賭博之評價
    ，則當期開獎前，組頭之供給賭博場所、聚眾賭博及與賭客
    對賭之各個舉動，客觀上為其一個犯罪行為之接續進行，組
    頭主觀上接續供給賭博場所、聚眾賭博及與賭客對賭，均係
    基於一個賭博犯罪決意之決定，而為達成同一犯罪所為，應
    屬法律概念之一行為，是以，被告乙○○、丙○○、甲○○
    以一行為而觸犯供給賭博場所、聚眾賭博及普通賭博三罪名
    ，為想像競合犯，應從一情節較重之意圖營利聚眾賭博罪處
    斷。原審以被告三人上開罪行明確，量處被告乙○○有期徒
    刑五月，丙○○、甲○○各處有期徒刑二月，並諭知易科罰
    金之折算標準及沒收如原判決附表編號一至編號十五所示之
    物，固非無見，惟按刑法第二百六十六條第二項之沒收為法
    律特別規定，只須犯罪係在公共場所或公眾得出入之場所為
    之，不以供犯罪所用或供犯罪預備之原物或因犯罪所得之物
    ，其當場賭博之器具與在賭檯或兌換籌碼處之財物，不問屬
    於犯人與否，均應依刑法第二百六十六條第二項規定沒收。
    又意圖營供給賭博之場所，既為公共場所或公眾得出入之場
    所，而在該處賭博之數人，又係觸犯普通賭博罪，則當場查
    獲之賭具及賭資，自應依刑法第二百六十六條第二項規定沒
    收之（最高法院八十三年度台非字第五十五號判決要旨及76
    年9 月12日司法院 (76) 廳刑一字第1669號函示研究意見參
    照），是扣案如附表所示之物，均係當場賭博之器具與在賭
    檯或兌換籌碼處之財物，即均應依刑法第二百六十六條第二
    項規定沒收，原審依刑法第三十八條第一項第二款規定諭知
    沒收，容有未合。又原判決附表編號十五所示之賭資八萬六
    千九百元，其中有五萬元係被告乙○○請小姐代繳之費用，
    另有零用金約一萬五千元，其餘的始屬賭資等情，業據被告
    乙○○於偵查及本院審理時供述明確（見偵查卷第115 頁，
    本院卷97年12月16日審判筆錄第3 頁），此外並無其他證據
    足認扣案之八萬六千九百元均係賭資，是原審就逾越二萬一
    千九百元之部分為沒收之諭知，亦有未合。被告三人之上訴
    雖均無理由，然原判決既有上開不當之處，仍應由本院予以
    撤銷改判。爰審酌被告乙○○不思以正常管道經營獲利，竟
    經營六合彩賭博，並雇用丙○○、甲○○以供不特定人前往
    下注簽賭，從中獲取不法利益，助長社會僥倖心理，影響正
    常之社會經濟活動，且經營六合彩賭博之時間長達八個月，
    及依扣案日報表所示之營業規模不小，與被告乙○○為負責
    人，犯罪情節較重，被告丙○○、甲○○均係受雇之職員，
    犯罪情節較輕等一切情狀，分別量處如主文所示之刑，及均
    諭知易科罰金之折算標準。另審酌被告丙○○、甲○○並無
    犯罪前科，有卷附之臺灣高等法院被告前案紀錄表供參，其
    二人因一時失慮致罹刑典，經此刑之宣告，當知警惕而無再
    犯之虞，本院認所宣告之刑，以暫不執行為適當，爰依法各
    宣告緩刑三年，以啟自新。又被告乙○○前於95年曾因違反
    電子遊戲場業管理條例案件，經本院判處拘役四十日確定，
    有臺灣高等法院被告前案紀錄表在卷供參，其又再犯本件賭
    博案件，顯無悔悟之情，自與宣告緩刑之精神不符而不予宣
    告緩刑，附此敘明。至扣案紅包袋二十只尚難認與被告三人
    前開犯行有直接之關聯，爰不另為沒收之諭知。
據上論斷，應依刑事訴訟法第四百五十五條之一第一項、第三項
、第三百六十九條第一項前段、第三百六十四條、第二百九十九
條第一項前段，刑法第二十八條、第二百六十六條、第二百六十
八條、第五十五條、第四十一條第一項前段，刑法施行法第一條
之一第一項、第二項前段，判決如主文。
本案經檢察官周芝君到庭執行職務。
中    華    民    國    98    年    1     月    13    日
                  刑事第十二庭審判長法  官  魏于傑
                                    法  官  許雅婷
                                    法  官  李文娟
上正本證明與原本無異。
如不服本判決應於收受判決後10日內向本院提出上訴書狀，並應
敘述具體理由；其未敘述上訴理由者，應於上訴期間屆滿後20日
內向本院補提理由書（均須按他造當事人之人數附繕本）「切勿
逕送上級法院」。
                                    書記官  廖宜政
中    華    民    國    98    年    1     月    13    日
附錄本案論罪科刑法條全文：
中華民國刑法第266條
（普通賭博罪與沒收物）
在公共場所或公眾得出入之場所賭博財物者，處1 千元以下罰金
。但以供人暫時娛樂之物為賭者，不在此限。
當場賭博之器具與在賭檯或兌換籌碼處之財物，不問屬於犯人與
否，沒收之。
中華民國刑法第268條
（圖利供給賭場或聚眾賭博罪）
意圖營利，供給賭博場所或聚眾賭博者，處3 年以下有期徒刑，
得併科3 千元以下罰金。
附表：
┌──┬──────┬───┬──┬───────┬────┐
│編號│名   稱     │數量  │編號│名   稱       │數量    │
├──┼──────┼───┼──┼───────┼────┤
│１  │六合彩簽單  │2張   │９  │電腦主機      │1台     │
├──┼──────┼───┼──┼───────┼────┤
│２  │六合彩簽注單│458 張│１０│答錄機        │1台     │
├──┼──────┼───┼──┼───────┼────┤
│３  │客人簽注號碼│2本   │１１│空白簽單      │20本    │
│    │筆記本      │      │    │              │        │
├──┼──────┼───┼──┼───────┼────┤
│４  │傳真簽單    │1張   │１２│客人欠款記錄單│2張     │
├──┼──────┼───┼──┼───────┼────┤
│５  │營業日報表  │5張   │１３│客人中獎彩金  │5,200元 │
├──┼──────┼───┼──┼───────┼────┤
│６  │電腦簽單記錄│4張   │１４│客人寄簽港號賭│960元   │
│    │資料        │      │    │資            │        │
├──┼──────┼───┼──┼───────┼────┤
│７  │樂透彩及六合│17張  │１５│賭資          │21,900元│
│    │彩開獎紀錄表│      │    │              │        │
├──┼──────┼───┼──┼───────┼────┤
│８  │傳真機      │2台   │１６│簽注單        │2張     │
└──┴──────┴───┴──┴───────┴────┘


司法院資訊處製作；財團法人民間司法改革基金會備份。
